臺灣臺北地方法院民事裁定理由書
聲　請　人　臺灣新光商業銀行股份有限公司
　　　　　　　　　　　　、30.
法定代理人　乙○○
　　　　　　　　　　　　、30.
上列聲請人聲請對被繼承人甲○○指定遺產管理人事件，本院於
民國95年9 月29日所為民事裁定理由如下︰
一、聲請意旨略以：被繼承人甲○○生前於82年11月2 日設定本
　　金最高限額760 萬元之抵押權予聲請人，以擔保被繼承人甲
　　○○對聲請人當時及將來所負之一切債務，並辦妥抵押權設
　　定登記在案。復於86年6 月4 日、86年12月16日分別設定本
　　金最高限額新台幣（下同）900 萬元及180 萬元之抵押權予
　　聲請人，以擔保被繼承人甲○○及案外人陳鎮廷對聲請人當
　　時及將來所負之一切債務，並辦妥抵押權設定登記在案。嗣
　　被繼承人甲○○分別於92年3 月4 日、93年3 月12日、95年
　　2 月6 日簽立借款契約書4 紙，於93年3 月26日、94年1 月
　　21日簽本票11紙，合計向聲請人借款15筆，各筆借款期間及
　　利息、違約金之請求詳如附表 (二)， 另被繼承人甲○○於
　　93年5 月12日向聲請人請領信用卡，聲請人審核後，發給信
　　用卡乙張，兩造間成立信用卡契約，依信用卡約定條款第15
　　條之約定，如有積欠款項或逾期清償等情事者，應自各筆帳
　　款入帳日起至清償日止，就該帳款之餘額以年息19.71%之利
　　率計付欠款之循環信用利息，並應另按利息總額10% 計算之
　　違約金。截至95年7 月12日止，尚積欠242,397 元 (其中消
　　費款222, 816元；循環息18,112元；違約金1,469 元)。 被
　　繼承人甲○○不幸於95年3 月7 日逝世，因被繼承人甲○○
　　為借款之抵押物提供人，又因被繼承人甲○○之繼承人李清
　　芬（配偶）、林亮均（子女）、林亮吟（子女）、林清花（
　　母），楊欽錫（兄弟）、楊欽堯（兄弟）、楊婷婷（姐妹）
　　、楊惇惇（姐妹）均聲請拋棄繼承，伊有無其他繼承人不明
　　，其親屬會議又未依民法第1177條之規定選定遺產管理人，
　　今為保障聲請人之權益，爰依民法第1178條第2 項、非訟事
　　件法第78條第1 項前段之規定，聲請裁定指定財政部國有財
　　產局台灣北區辦事處為其遺產管理人。
二、按繼承開始時，繼承人之有無不明者，由親屬會議於1 個月
　　內選定遺產管理人，並將繼承開始及選定遺產管理人之事由
　　，向法院報明；親屬會議依前條規定為報明後，法院應依公
　　示催告程序，定6 個月以上之期限，公告繼承人，命其於期
　　限內承認繼承；又無親屬會議或親屬會議未於前條所定期限
　　內選定遺產管理人者，利害關係人或檢察官，得聲請法院選
　　任遺產管理人，並由法院依前項規定為公示催告，民法第11
　　77條、第1178條分別定有明文。是繼承開始時，繼承人有無
　　不明，而無親屬會議或親屬會議未於繼承開始時1 個月內選
　　定遺產管理人者，利害關係人即得聲請法院選任遺產管理人
　　。
三、經查：聲請人主張被繼承人之已知繼承人均拋棄繼承等情，
　　業據聲請人提出拋棄繼承准予備查通知、繼承系統表等件為
　　證，自堪信為真實。又本件被繼承人自95年3 月7 日死亡迄
　　今，顯逾民法第1177條所定1 個月時間，其間既無親屬會議
　　選任之遺產管理人向聲請人為處理債務之表示，可認聲請人
　　主張無親屬會議或即有親屬會議亦無選任遺產管理人之事實
　　為真。故依首揭法條規定，自得由利害關係人提出聲請指定
　　遺產管理人並為承認繼承之公告。本件聲請人為被繼承人甲
　　○○之債權人，自屬利害關係人，其聲請本院選任遺產管理
　　人，自屬有據。
四、次民法第1177條之立法理由遺產管理人之指定，旨在維護公
　　益及被繼承人債權人之利益，顯非以遺產管理人管理遺產是
　　否有實質利益為考量，參以非訟事件法第149 條第3 項規定
　　，法院所選任之遺產管理人得由自然人、公務機關任之，本
　　條規定之修法理由為無人承認繼承之遺產清理完畢後，如有
　　賸餘，應歸屬國庫，而國有財產向由公務機關擔任管理人，
　　故除自然人外，亦得選任適當之公務機關任之。本院審酌被
　　繼承人甲○○無繼承人，最後遺產終將歸國庫所有，並考量
　　管理遺產客觀公正之便利性及地緣關係，爰依法為被繼承人
　　甲○○選任國有財產局為遺產管理人且為承認繼承之公示催
　　告。
五、依非訟事件法第 157 條，裁定如主文。
中　　華　　民　　國　　96　　年　　1 　　月　　12　　日
                  家事法庭法　官  李慈惠
以上正本係照原本作成。
中　　華　　民　　國　　96　　年　　1 　　月　　12　　日
                          書記官　巫玉媛                                                                                                                   E
